---
title: "Svensk statistik - demokrati"
author: "av William Lind"
output: 
  flexdashboard::flex_dashboard:
    orientation: rows
    navbar:
      - { title: "Till startsidan", href: "https://lindw3.github.io/svenskstatistik/", align: right }
    vertical_layout: fill
    theme: journal
    css: styles.css
editor_options:
  markdown:
    wrap: 72
---

```{r setup, include=FALSE}
library(flexdashboard)
library(ggplot2)
library(stringr)
library(scales)
library(dplyr)
library(tidyr)
library(DT)
library(png)
library(data.table)
library(magrittr)
library(gridExtra)
library(openxlsx)
library(patchwork)
library(ggthemes)
library(plotly)
library(ggridges)
library(forecast)
library(GGally)
library(cluster)
library(sf)
library(ggrepel)
library(ggtext)

# Data: Valresultat i Sverige
library(readxl)
valresultat_sverige <- read_excel("data/valresultat_sverige.xlsx", 
                                         col_types = c("text", "numeric", "numeric", 
                                                       "numeric", "numeric", "numeric", 
                                                       "numeric", "numeric", "numeric", 
                                                       "numeric"))
# Data: Valresultat i EU-val
valresultat_eu <- read_excel("data/valresultat_eu.xlsx", 
     col_types = c("text", "numeric", "numeric", 
         "numeric", "numeric", "numeric", 
         "numeric", "numeric", "numeric", 
         "numeric", "numeric", "numeric", 
         "numeric"))

# Teman
ss_theme <- theme(plot.background = element_rect(fill = "#EB6864") ,
                  plot.caption = element_text(hjust = 0) ,
                  panel.background = element_rect(fill = "white"),
                  axis.line.x = element_line(color = "black" , linewidth = 0.75) ,
                  axis.line.y = element_line(color = "black" , linewidth = 0.75) ,
                  plot.title = element_text(color = "white" , size = 16 , family = "sans"),
                  panel.grid.major.y  = element_line(color = "#B51E17" , linetype = "dotted"),
                  panel.grid.major.x = element_line(NULL),
                  panel.grid.minor = element_line(NULL),
                  legend.background = element_rect(fill = "white"),
                  legend.key = element_rect(fill = "white"),
                  legend.text = element_text(color = "black" , family = "sans") ,
                  legend.title = element_text(color = "black" , family = "sans") , 
                  text = element_text(size=12, face="plain", color = "white" , family = "sans"),
                  axis.title = element_text(color = "white" , family = "sans"),
                  axis.text = element_text(color = "white" , family = "sans"))

# Partifärger
partifärger <- scale_colour_manual(values = c("Centerpartiet" = "#009933" ,
                                              "Feministiskt initiativ" = "#CD1B68" ,
                                              "Kristdemokraterna" = "#000077" ,
                                              "Liberalerna" = "#006AB3" ,
                                              "Miljöpartiet" = "#83CF39" ,
                                              "Moderaterna" = "#52BDEC" ,
                                              "Piratpartiet" = "#572B85" ,
                                              "Socialdemokraterna" = "#E8112d" , 
                                              "Sverigedemokraterna" = "#DDDD00" ,
                                              "Vänsterpartiet" = "#DA291C" ,
                                              "Junilistan" = "#ff8c00" ,
                                              "Övriga partier" = "grey"))
```

# Översikt
##
### Om initiativet
*Svensk statistik* är ett initiativ taget av William Lind med det huvudsakliga syftet att visualisera utvecklingen i Sverige utifrån ett antal parametrar. Genom SCB är Sverige ett land som ligger i framkant i att lagra registerdata och föra annan statistik på befolkningsnivå, men denna statistik är inte alltid så enkel att ta till sig. Detta är ett försök att förenkla möjligheten att ta till sig av denna data.
<br><br>

I denna rapport bemöts området **Demokrati** utifrån dessa områden:
<br>
* A <br>
* B <br>
* C

# Valresultat {data-navmenu="Val" data-orientation="rows"}
##  {.tabset .tabset-pills}
### Valresultat i Sverige
```{r}
df <- valresultat_sverige %>%
  pivot_longer(!År, names_to = "Parti", values_to = "Röster")

df %>%
  ggplot(aes(x = År, y = Röster, group = Parti, colour = Parti,
             text = paste("År: ", År, "\n", Parti, "\nRöster: ", Röster, "%"))) +
  geom_line(linewidth = 1) +
  scale_y_continuous(labels = percent_format(scale = 1), breaks = seq(0, 50, 5), limits = c(0, 50)) +
  ss_theme +
  partifärger -> p_valresultat_sverige

ggplotly(p_valresultat_sverige, tooltip = "text") %>%
  config(displayModeBar = F) %>%
  layout(legend = list(x = 1.05, y = 0.5, xanchor = "left", yanchor = "middle"))
```


### Valresultat i kommunval
KARTA ÖVER RÖD/BLÅ FÖR VARJE KOMMUN FÖR 2022



### Valresultat i Europaval
```{r}
df <- valresultat_eu %>%
  pivot_longer(!År, names_to = "Parti", values_to = "Röster")

df %>%
  ggplot(aes(x = År, y = Röster, group = Parti, colour = Parti,
             text = paste("År: ", År, "\n", Parti, "\nRöster: ", Röster, "%"))) +
  geom_line(linewidth = 1) +
  scale_y_continuous(labels = percent_format(scale = 1), breaks = seq(0, 30, 5), limits = c(0, 30)) +
  ss_theme +
  partifärger -> p_valresultat_eu

ggplotly(p_valresultat_eu, tooltip = "text") %>%
  config(displayModeBar = F) %>%
  layout(legend = list(x = 1.05, y = 0.5, xanchor = "left", yanchor = "middle")) 
```

### Valdeltagande
ANDEL SOM RÖSTADE FRÅN 1973-2022





# Partisympati efter kön {data-navmenu="Partisympatier"}
## {.tabset .tabset-pills}

### Partisympatier efter kön
SENASTE VALET, STAPELDIAGRAM DODGE, MÄN + KVINNOR

### Vänster/högersympatier efter kön
TIDSLINJE MED UPPDELNING VÄNSTER/HÖGER DÄR 50/50 RÖSTER. 0 = 100 % RÖSTAR VÄNSTER, 100 = 100 % RÖSTAR HÖGER.
EN LINJE FÖR MÄN OCH EN FÖR KVINNOR
EV. EN LINJE PER ÅLDERSGRUPP + TVÅ TJOCKARE LINJER FÖR MÄN RESPEKTIVE KVINNOR SOM HELHET



# Partisympatier efter ålder {data-navmenu="Partisympatier"}
## {.tabset .tabset-pills}

### Partisympatier efter ålderskategorier
SENASTE VALET, STAPELDIAGRAM DODGE, ÅLDERSKATEGORIERNA

### Vänster/högersympatier efter ålder, tidslinje
TIDSLINJE MED UPPDELNING VÄNSTER/HÖGER DÄR 50/50 RÖSTER. 0 = 100 % RÖSTAR VÄNSTER, 100 = 100 % RÖSTAR HÖGER.
EN LINJE PER ÅLDERSKATEGORI

### Vänster/högersympatier efter ålder och kön
SENASTE VALET, STAPELDIAGRAM STACKED, SEPARATA FÄRGER FÖR ÅLDERSKATEGORI + KÖN. WAFFLE CHART?




# Partisympatier efter utbildning {data-navmenu="Partisympatier"}
## {.tabset .tabset-pills}

### Partisympatier efter utbildningsbakgrund
SENASTE VALET, STAPELDIAGRAM DODGE, UTBILDNINGSBAKGRUND

### Vänster/högersympatier efter utbildningsbakgrund, tidslinje
TIDSLINJE MED UPPDELNING VÄNSTER/HÖGER DÄR 50/50 RÖSTER. 0 = 100 % RÖSTAR VÄNSTER, 100 = 100 % RÖSTAR HÖGER.
EN LINJE PER KATEGORI


### Vänster/högersympatier efter utbildningsbakgrund och kön
SENASTE VALET, STAPELDIAGRAM STACKED, SEPARATA FÄRGER FÖR VARJE KATEGORI + KÖN. WAFFLE CHART?





# Partisympatier efter inkomst {data-navmenu="Partisympatier"}
## {.tabset .tabset-pills}

### Partisympatier efter inkomstpercentil
SENASTE VALET, STAPELDIAGRAM DODGE, INKOMSTPERCENTIL

### Vänster/högersympatier efter inkomstpercentil, tidslinje
TIDSLINJE MED UPPDELNING VÄNSTER/HÖGER DÄR 50/50 RÖSTER. 0 = 100 % RÖSTAR VÄNSTER, 100 = 100 % RÖSTAR HÖGER.
EN LINJE PER KATEGORI


### Vänster/högersympatier efter inkomstpercentil och kön
SENASTE VALET, STAPELDIAGRAM STACKED, SEPARATA FÄRGER FÖR VARJE KATEGORI + KÖN. WAFFLE CHART?





# Partisympatier efter bakgrund {data-navmenu="Partisympatier"}
## {.tabset .tabset-pills}

### Partisympatier utifrån 
SENASTE VALET, STAPELDIAGRAM DODGE, SVENSK/UTLÄNDSK BAKGRUND

### Vänster/högersympatier efter inkomstpercentil, tidslinje
TIDSLINJE MED UPPDELNING VÄNSTER/HÖGER DÄR 50/50 RÖSTER. 0 = 100 % RÖSTAR VÄNSTER, 100 = 100 % RÖSTAR HÖGER.
EN LINJE PER KATEGORI


### Vänster/högersympatier efter inkomstpercentil och kön
SENASTE VALET, STAPELDIAGRAM STACKED, SEPARATA FÄRGER FÖR VARJE KATEGORI + KÖN. WAFFLE CHART?





# Förtroendevalda efter kön {data-navmenu="Förtroendevalda"}
##
###



