---
title: "Svensk statistik - demokrati"
author: "av William Lind"
output: 
  flexdashboard::flex_dashboard:
    orientation: rows
    navbar:
      - { title: "Till startsidan", href: "https://lindw3.github.io/svenskstatistik/", align: right }
    vertical_layout: fill
    theme: journal
    css: styles.css
editor_options:
  markdown:
    wrap: 72
---

```{r setup, include=FALSE}
library(flexdashboard)
library(ggplot2)
library(stringr)
library(scales)
library(dplyr)
library(tidyr)
library(DT)
library(png)
library(data.table)
library(magrittr)
library(gridExtra)
library(openxlsx)
library(patchwork)
library(ggthemes)
library(plotly)
library(ggridges)
library(forecast)
library(GGally)
library(cluster)
library(sf)

# Data: Valresultat i Sverige
library(readxl)
valresultat_sverige <- read_excel("data/valresultat_sverige.xlsx", 
                                         col_types = c("text", "numeric", "numeric", 
                                                       "numeric", "numeric", "numeric", 
                                                       "numeric", "numeric", "numeric", 
                                                       "numeric"))
# Temat
ss_theme <- theme(plot.background = element_rect(fill = "#EB6864") ,
                  plot.caption = element_text(hjust = 0) ,
                  panel.background = element_rect(fill = "white"),
                  axis.line.x = element_line(color = "black" , linewidth = 0.75) ,
                  axis.line.y = element_line(color = "black" , linewidth = 0.75) ,
                  plot.title = element_text(color = "white" , size = 16 , family = "sans"),
                  panel.grid.major.y  = element_line(color = "#B51E17" , linetype = "dotted"),
                  panel.grid.major.x = element_line(NULL),
                  panel.grid.minor = element_line(NULL),
                  legend.background = element_rect(fill = "white"),
                  legend.key = element_rect(fill = "white"),
                  legend.text = element_text(color = "black" , family = "sans") ,
                  legend.title = element_text(color = "black" , family = "sans") , 
                  text = element_text(size=12, face="plain", color = "white" , family = "sans"),
                  axis.title = element_text(color = "white" , family = "sans"),
                  axis.text = element_text(color = "white" , family = "sans"))

# Partifärger
partifärger <- scale_colour_manual(values = c("Centerpartiet" = "#009933" ,
                                              "Feministiskt initiativ" = "#CD1B68" ,
                                              "Kristdemokraterna" = "#000077" ,
                                              "Liberalerna" = "#006AB3" ,
                                              "Miljöpartiet" = "#83CF39" ,
                                              "Moderaterna" = "#52BDEC" ,
                                              "Piratpartiet" = "#572B85" ,
                                              "Socialdemokraterna" = "#E8112d" , 
                                              "Sverigedemokraterna" = "#DDDD00" ,
                                              "Vänsterpartiet" = "#DA291C" ,
                                              "Övriga partier" = "grey"))
```

# Översikt
##
### Om initiativet
*Svensk statistik* är ett initiativ taget av William Lind med det huvudsakliga syftet att visualisera utvecklingen i Sverige utifrån ett antal parametrar. Genom SCB är Sverige ett land som ligger i framkant i att lagra registerdata och föra annan statistik på befolkningsnivå, men denna statistik är inte alltid så enkel att ta till sig. Detta är ett försök att förenkla möjligheten att ta till sig av denna data.
<br><br>

I denna rapport bemöts området **Demokrati** utifrån dessa områden:
<br>
* A <br>
* B <br>
* C

# Valresultat {data-navmenu="Val"}
##
### Valresultat i Sverige
```{r}
df <- valresultat_sverige %>% 
  pivot_longer(!År, names_to = "Parti" , values_to = "Röster")

df %>% 
  ggplot(aes(x = År, y = Röster, group = Parti, colour = Parti,
             text = paste("År: ", År, "\n", Parti, "\nRöster: ", Röster, "%"))) +
  geom_line(linewidth = 1.5) +
  scale_y_continuous(labels = percent_format(scale = 1) , breaks = seq(0 , 50 , 5) , limits = c(0 ,50)) +
  ss_theme +
  partifärger -> p_valresultat_sverige

ggplotly(p_valresultat_sverige , tooltip = "text") %>% config(displayModeBar = F)
```


### Valresultat i kommunval


### Valresultat i Europaval


# Partisympati efter kön {data-navmenu="Partisympatier"}
##
###


# Förtroendevalda efter kön {data-navmenu="Förtroendevalda"}
##
###



