---
title: "Svensk statistik - demokrati"
author: "av William Lind"
output: 
  flexdashboard::flex_dashboard:
    orientation: rows
    navbar:
      - { title: "Till startsidan", href: "https://lindw3.github.io/svenskstatistik/", align: right }
    vertical_layout: fill
    theme: journal
    css: styles.css
editor_options:
  markdown:
    wrap: 72
---

```{r setup, include=FALSE}
library(flexdashboard)
library(ggplot2)
library(stringr)
library(scales)
library(dplyr)
library(tidyr)
library(DT)
library(png)
library(data.table)
library(magrittr)
library(gridExtra)
library(openxlsx)
library(forcats)
library(patchwork)
library(ggthemes)
library(plotly)
library(ggridges)
library(forecast)
library(GGally)
library(cluster)
library(sf)
library(ggrepel)
library(ggtext)

# Karta
data <- st_read("C:\\Users\\WILIDF17\\OneDrive - Sveriges Riksidrottsförbund\\Dokument\\GitHub\\svenskstatistik-demokrati\\data\\RegSO_2018_v2.gpkg" , layer = "RegSO_2018_v2")
kommuner_karta <- data %>%
  select(regso, kommunnamn, geom)
colnames(kommuner_karta) <- c("RegSO" , "Kommun" , "geom")
rm(data)


### Dataprep

# Valdeltagande riksdagsval
library(readxl)
valdeltagande <- read_excel("data/valdeltagande.xlsx")

# Valresultat i riksdagsval
valresultat_sverige <- read_excel("data/valresultat_sverige.xlsx", 
                                         col_types = c("text", "numeric", "numeric", 
                                                       "numeric", "numeric", "numeric", 
                                                       "numeric", "numeric", "numeric", 
                                                       "numeric"))
# Valresultat i EU-val
valresultat_eu <- read_excel("data/valresultat_eu.xlsx", 
     col_types = c("text", "numeric", "numeric", 
         "numeric", "numeric", "numeric", 
         "numeric", "numeric", "numeric", 
         "numeric", "numeric", "numeric", 
         "numeric"))

# Valresultat i kommunval
valresultat_kommun <- read_excel("data/valresultat_kommun.xlsx", 
     col_types = c("text", "text", "numeric", 
         "numeric", "numeric", "numeric", 
         "numeric", "numeric", "numeric", 
         "numeric", "numeric", "numeric", 
         "numeric", "numeric", "numeric", 
         "numeric", "numeric"))
valresultat_kommun <- valresultat_kommun %>% 
  pivot_longer(!c(Kommun, Parti) , names_to = "År" , values_to = "Andel") %>%
  filter(!(Parti %in% c("ogiltiga valsedlar" , "ej röstande"))) %>% 
  mutate(Färg = ifelse(Parti %in% c("Moderaterna", "Liberalerna", "Kristdemokraterna", "Sverigedemokraterna"), "Blå", "Röd")) %>% 
  mutate(Kommun = substr(Kommun, 6, nchar(Kommun)))

   # Dela upp i röd och blå för kartan
df <- valresultat_kommun %>% 
  filter(År == "2022") %>% 
  group_by(Kommun , Färg) %>% 
  reframe(Andel = sum(Andel)) %>% 
  group_by(Kommun) %>%
  filter(Andel != min(Andel)) %>%
  ungroup()

kommuner_karta <- kommuner_karta %>% 
  left_join(df %>% select(Kommun, Färg , Andel), by = "Kommun")


# Partisympatier efter kön och ålder
partisympati_kön_ålder <- read_excel("data/partisympati_kön_ålder.xlsx", 
     col_types = c("numeric", "text", "text", 
         "numeric", "numeric", "numeric", 
         "numeric", "numeric", "numeric", 
         "numeric", "numeric", "numeric"))
colnames(partisympati_kön_ålder) <- c("År" , "Kön" , "Ålder" , "Moderaterna" , "Centerpartiet" , "Liberalerna" , 
                                      "Kristdemokraterna" , "Miljöpartiet" , "Socialdemokraterna" , "Vänsterpartiet" , 
                                      "Sverigedemokraterna" , "Övriga partier")

# Partisympatier efter kön och utbildningsnivå
partisympati_kön_utb <- read_excel("data/partisympati_kön_utb.xlsx", 
     col_types = c("numeric", "text", "text", 
         "numeric", "numeric", "numeric", 
         "numeric", "numeric", "numeric", 
         "numeric", "numeric", "numeric"))
colnames(partisympati_kön_utb) <- c("År" , "Kön" , "Utbildning" , "Moderaterna" , "Centerpartiet" , "Liberalerna" , 
                                      "Kristdemokraterna" , "Miljöpartiet" , "Socialdemokraterna" , "Vänsterpartiet" , 
                                      "Sverigedemokraterna" , "Övriga partier")

# Partisympatier efter kön och inkomst
partisympati_kön_inkomst <- read_excel("data/partisympati_kön_inkomst.xlsx", 
     col_types = c("numeric", "text", "text", 
         "numeric", "numeric", "numeric", 
         "numeric", "numeric", "numeric", 
         "numeric", "numeric", "numeric"))
colnames(partisympati_kön_inkomst) <- c("År" , "Kön" , "Inkomst" , "Moderaterna" , "Centerpartiet" , "Liberalerna" , 
                                      "Kristdemokraterna" , "Miljöpartiet" , "Socialdemokraterna" , "Vänsterpartiet" , 
                                      "Sverigedemokraterna" , "Övriga partier")

# Partisympati efter kön och bakgrund
partisympati_kön_bakgrund <- read_excel("data/partisympati_kön_bakgrund.xlsx", 
     col_types = c("numeric", "text", "text", 
         "numeric", "numeric", "numeric", 
         "numeric", "numeric", "numeric", 
         "numeric", "numeric", "numeric"))
colnames(partisympati_kön_bakgrund) <- c("År" , "Kön" , "Bakgrund" , "Moderaterna" , "Centerpartiet" , "Liberalerna" , 
                                      "Kristdemokraterna" , "Miljöpartiet" , "Socialdemokraterna" , "Vänsterpartiet" , 
                                      "Sverigedemokraterna" , "Övriga partier")


# Tema
ss_theme <- theme(plot.background = element_rect(fill = "#EB6864") ,
                  plot.caption = element_text(hjust = 0) ,
                  panel.background = element_rect(fill = "white"),
                  axis.line.x = element_line(color = "black" , linewidth = 0.75) ,
                  axis.line.y = element_line(color = "black" , linewidth = 0.75) ,
                  plot.title = element_text(color = "white" , size = 16 , family = "sans"),
                  panel.grid.major.y  = element_line(color = "#B51E17" , linetype = "dotted"),
                  panel.grid.major.x = element_line(NULL),
                  panel.grid.minor = element_line(NULL),
                  legend.background = element_rect(fill = "white"),
                  legend.key = element_rect(fill = "white"),
                  legend.text = element_text(color = "black" , family = "sans") ,
                  legend.title = element_text(color = "black" , family = "sans") , 
                  text = element_text(size=12, face="plain", color = "white" , family = "sans"),
                  axis.title = element_text(color = "white" , family = "sans" , size = 18),
                  axis.text = element_text(color = "white" , family = "sans") ,
                  axis.text.x = element_text(size = 12))

# Partifärger
partifärger_colour <- scale_colour_manual(values = c("Centerpartiet" = "#009933" ,
                                              "Feministiskt initiativ" = "#CD1B68" ,
                                              "Kristdemokraterna" = "#000077" ,
                                              "Liberalerna" = "#006AB3" ,
                                              "Miljöpartiet" = "#83CF39" ,
                                              "Moderaterna" = "#52BDEC" ,
                                              "Piratpartiet" = "#572B85" ,
                                              "Socialdemokraterna" = "#E8112d" , 
                                              "Sverigedemokraterna" = "#DDDD00" ,
                                              "Vänsterpartiet" = "#DA291C" ,
                                              "Junilistan" = "#ff8c00" ,
                                              "Övriga partier" = "grey"))

partifärger_fill <- scale_fill_manual(values = c("Centerpartiet" = "#009933" ,
                                              "Feministiskt initiativ" = "#CD1B68" ,
                                              "Kristdemokraterna" = "#000077" ,
                                              "Liberalerna" = "#006AB3" ,
                                              "Miljöpartiet" = "#83CF39" ,
                                              "Moderaterna" = "#52BDEC" ,
                                              "Piratpartiet" = "#572B85" ,
                                              "Socialdemokraterna" = "#E8112d" , 
                                              "Sverigedemokraterna" = "#DDDD00" ,
                                              "Vänsterpartiet" = "#DA291C" ,
                                              "Junilistan" = "#ff8c00" ,
                                              "Övriga partier" = "grey"))

```

# Översikt {data-orientation="rows"}
##
### Om initiativet
*Svensk statistik* är ett initiativ taget av William Lind med det huvudsakliga syftet att visualisera utvecklingen i Sverige utifrån ett antal parametrar. Genom SCB är Sverige ett land som ligger i framkant i att lagra registerdata och föra annan statistik på befolkningsnivå, men denna statistik är inte alltid så enkel att ta till sig. Detta är ett försök att förenkla möjligheten att ta till sig av denna data.
<br><br>

##
### Om rapporten 
I denna rapport bemöts området **Demokrati** utifrån dessa områden:
<br><br>
- **Val**: Valdeltagande och valresultat över tid. <br>
- **Partisympatier**: Partisympatier utifrån kön, ålder, utbildningsnivå, inkomst och bakgrund. <br>
- **Förtroendevalda**: Förtroendevalda utifrån kön, ålder, utbildningsnivå, inkomst och bakgrund.
<br> <br>
Använd navigationspanelen högst upp för att se svaren utifrån olika områden. *Får figurerna inte plats på sidan? Testa att zooma ut genom att hålla in `Ctrl` + `-`.*


##
### Andra områden
<style>
  .big-button {
    font-size: 30px;
    padding: 20px 40px;
  }
</style>


<div style="display: flex; gap: 15px; justify-content: left;">
  <a href="https://lindw3.github.io/svenskstatistik-demokrati/" class="btn btn-primary big-button" role="button">ARBETE</a>
  <a href="https://lindw3.github.io/svenskstatistik-demokrati/" class="btn btn-primary big-button" role="button">UTBILDNING</a>
</div>






# Val {data-orientation="columns"}
##  {.tabset .tabset-pills data-width="400"}
### Valdeltagande
```{r}
df <- valdeltagande %>% 
  pivot_longer(!Val, names_to = "År", values_to = "Andel")

df %>%
  ggplot(aes(x = År, y = Andel, group = Val, color = Val,
             text = paste("År: ", År, "\nVal: " , Val , "\nAndel: ", Andel , "%"))) +
  geom_line(linewidth = 1) +
  scale_y_continuous(labels = percent_format(scale = 1), breaks = seq(0, 100, 25), limits = c(0, 100)) +
  scale_x_discrete(breaks = c("1973" , "2022")) +
  ss_theme +
  scale_color_manual(values = c("Riksdag" = "#006AB3",
                                "Region" = "#DA291C",
                                "Kommun" =  "#009933"))   -> p_valdeltagande

ggplotly(p_valdeltagande, tooltip = "text") %>%
  config(displayModeBar = F)
```


##  {.tabset .tabset-pills data-width="600"}

### Valresultat i Sverige
```{r}
df <- valresultat_sverige %>%
  pivot_longer(!År, names_to = "Parti", values_to = "Röster")

df %>%
  ggplot(aes(x = År, y = Röster, group = Parti, colour = Parti,
             text = paste("År: ", År, "\nParti: ", Parti, "\nRöster: ", Röster, "%"))) +
  geom_line(linewidth = 1) +
  scale_y_continuous(labels = percent_format(scale = 1), breaks = seq(0, 50, 5), limits = c(0, 50)) +
  scale_x_discrete(breaks = c("1973" , "2022")) +
  ss_theme +
  partifärger_colour -> p_valresultat_sverige

ggplotly(p_valresultat_sverige, tooltip = "text") %>%
  config(displayModeBar = F) %>%
  layout(legend = list(x = 1.05, y = 0.5, xanchor = "left", yanchor = "middle"))
```


### Valresultat i Europaval
```{r}
df <- valresultat_eu %>%
  pivot_longer(!År, names_to = "Parti", values_to = "Röster")

df %>%
  ggplot(aes(x = År, y = Röster, group = Parti, colour = Parti,
             text = paste("År: ", År, "\nParti: ", Parti, "\nRöster: ", Röster, "%"))) +
  geom_line(linewidth = 1) +
  scale_y_continuous(labels = percent_format(scale = 1), breaks = seq(0, 30, 5), limits = c(0, 30)) +
  scale_x_discrete(breaks = c("1995" , "2024")) +
  ss_theme +
  partifärger_colour -> p_valresultat_eu

ggplotly(p_valresultat_eu, tooltip = "text") %>%
  config(displayModeBar = F) %>%
  layout(legend = list(x = 1.05, y = 0.5, xanchor = "left", yanchor = "middle")) 
```


### Valresultat i kommunval efter block
```{r}
kommuner_karta %>% 
ggplot(aes(text = paste(Kommun , "\nPolitisk färg: " , Färg , "\nAndel: " , Andel))) +
  geom_sf(aes(fill = Färg)) +
  ss_theme +
  scale_fill_manual(values = c("Blå" = "#006AB3" ,
                               "Röd" = "#DA291C") , labels = c("Höger" , "Vänster")) +
  labs(fill = "Partisympati efter block") +
  theme(panel.grid.major = NULL,
        panel.grid.minor = NULL, 
        axis.text.x=element_blank(),
        axis.ticks.x=element_blank(),
        axis.text.y=element_blank(),
        axis.ticks.y=element_blank()) -> p_kommunval

p_kommunval
```












# Partisympatier efter kön {data-navmenu="Partisympatier"}
## {.tabset .tabset-pills}

### Partisympatier efter kön
```{r}
df <- partisympati_kön_ålder %>% 
  filter(Ålder == "Totalt" ,
         År == 2024 ,
         Kön != "Båda") %>%
  pivot_longer(!c(År, Kön, Ålder) , names_to = "Parti" , values_to = "Andel")

df %>% 
  ggplot(aes(y = Parti, x = Andel, fill = Kön,
             text = paste(Parti, "\nKön: ", Kön, "\nAndel: ", Andel, "%"))) +
  geom_col(position = "dodge") +
  xlab("Andel, %") +
  ss_theme +
  scale_fill_manual(values = c("Kvinnor" = "#ffb1b1",
                               "Män" = "#64b6ee")) -> p_partisympatier_kön

ggplotly(p_partisympatier_kön, tooltip = "text") %>%
  config(displayModeBar = F) %>%
  layout(legend = list(x = 1.05, y = 0.5, xanchor = "left", yanchor = "middle")) 
```


### Vänster/högersympatier efter kön
```{r}
df <- partisympati_kön_ålder %>% 
  filter(Kön != "Båda") %>% 
  pivot_longer(!c(År, Kön, Ålder) , names_to = "Parti" , values_to = "Andel")

df_blå <- df %>%
  filter(Parti %in% c("Moderaterna", "Liberalerna", "Kristdemokraterna", "Sverigedemokraterna")) %>%
  group_by(År, Kön , Ålder) %>% 
  summarise(Blå = sum(Andel, na.rm = TRUE))

df_röd <- df %>%
  filter(Parti %in% c("Miljöpartiet", "Socialdemokraterna", 
                      "Vänsterpartiet", "Centerpartiet")) %>%
  group_by(År, Kön , Ålder) %>% 
  summarise(Röd = sum(Andel, na.rm = TRUE))

df_combined <- cbind(df_blå, df_röd) 
df_combined <- df_combined %>%
  select(-c(5, 6, 7))
colnames(df_combined) <- c("År" , "Kön" , "Ålder" , "Blå" , "Röd")

df_combined <- df_combined %>% 
  mutate(Blocktillhörighet = round(Blå / (Blå + Röd) , 3) ,
         Kön_Ålder = paste(Kön, Ålder, sep = ", "))
df_combined$År <- as.factor(df_combined$År)
df_combined$highlight <- ifelse(df_combined$Kön_Ålder %in% c("Kvinnor, Totalt", "Män, Totalt"), 1.5, 0.5)


df_combined %>% 
  filter(!År %in% c("2006", "2007", "2008",   # Då Centerpartiet var ett högerparti fram till 2018
                    "2009", "2010", "2011" , 
                    "2012" , "2013" , "2014" , 
                    "2015" , "2016" ,"2017")) %>% 
  ggplot(aes(x = År , y = Blocktillhörighet , group = Kön_Ålder , color = Kön_Ålder , size = highlight ,
             text = paste(År, "\nKategori: " , Kön_Ålder, "\nAndel höger: " , Blocktillhörighet * 100, "%"))) +
  geom_line() +  
  scale_size_identity() + 
  scale_y_continuous(limits = c(0.25, 0.75), 
                     breaks = 0.5, 
                     labels = scales::percent_format(accuracy = 1)) +
  scale_x_discrete(breaks = c("2018" , "2024")) +
  scale_color_manual(values = c("Kvinnor, 18-29" = "#ffb1b1",
                                "Kvinnor, 30-49" = "#ff6262",
                                "Kvinnor, 50-64" = "#ff3b3b",
                                "Kvinnor, 65+" = "#ff0000" ,
                                "Kvinnor, Totalt" = "#b30000", 
                                "Män, 18-29" = "#b0e0e6",
                                "Män, 30-49" = "#64b6ee",
                                "Män, 50-64" = "#427bd2",
                                "Män, 65+" = "#2c43b0" ,
                                "Män, Totalt" = "#1e2791")) +
  labs(color = "Kategori") +
  ss_theme -> p_blocksympati_kön_ålder

ggplotly(p_blocksympati_kön_ålder, tooltip = "text") %>%
  config(displayModeBar = F) %>%
  layout(legend = list(x = 1.05, y = 0.5, xanchor = "left", yanchor = "middle")) %>%
  add_annotations(
    x = 0.5, xref = "paper",
    y = 0.9, yref = "paper",
    text = "Höger",
    showarrow = FALSE,
    font = list(color = "#1e2791", size = 16 , family = "Arial Black")
  ) %>%
  add_annotations(
    x = 0.5, xref = "paper",
    y = 0.1, yref = "paper",
    text = "Vänster",
    showarrow = FALSE,
    font = list(color = "#b30000", size = 16 , family = "Arial Black")
  )


```




# Partisympatier efter ålder {data-navmenu="Partisympatier"}
## {.tabset .tabset-pills}

### Partisympatier efter ålderskategorier
```{r}
levels = c("65+" , "50-64" , "30-49" , "18-29")

df <- partisympati_kön_ålder %>% 
  filter(Ålder != "Totalt" ,
         År == 2024 ,
         Kön == "Båda") %>%
  pivot_longer(!c(År, Kön, Ålder) , names_to = "Parti" , values_to = "Andel")

df %>% 
  ggplot(aes(y = Parti, x = Andel, fill = factor(Ålder , level = levels),
             text = paste(Parti, "\nÅlderskategori: ", Ålder, "\nAndel: ", Andel, "%"))) +
  geom_col(position = "dodge") +
  xlab("Andel, %") +
  labs(fill = "Ålderskategori") +
  ss_theme +
  scale_fill_manual(values = c("18-29" = "#ffb1b1",
                               "30-49" = "#64b6ee" ,
                               "50-64" = "#94c58c",
                               "65+" = "#ffff9a")) -> p_partisympatier_kön

ggplotly(p_partisympatier_kön, tooltip = "text") %>%
  config(displayModeBar = F) %>%
  layout(legend = list(x = 1.05, y = 0.5, xanchor = "left", yanchor = "middle")) 


```



### Vänster/högersympatier efter ålder, tidslinje
```{r}
df <- partisympati_kön_ålder %>% 
  filter(Kön == "Båda") %>% 
  select(!Kön) %>% 
  filter(Ålder != "Totalt") %>% 
  pivot_longer(!c(År, Ålder) , names_to = "Parti" , values_to = "Andel")

df_blå <- df %>%
  filter(Parti %in% c("Moderaterna", "Liberalerna", "Kristdemokraterna", "Sverigedemokraterna")) %>%
  group_by(År, Ålder) %>% 
  summarise(Blå = sum(Andel, na.rm = TRUE))

df_röd <- df %>%
  filter(Parti %in% c("Miljöpartiet", "Socialdemokraterna", 
                      "Vänsterpartiet", "Centerpartiet")) %>%
  group_by(År, Ålder) %>% 
  summarise(Röd = sum(Andel, na.rm = TRUE))

df_combined <- cbind(df_blå, df_röd) 
df_combined <- df_combined %>%
  select(-c(4, 5))
colnames(df_combined) <- c("År" ,  "Ålder" , "Blå" , "Röd")

df_combined <- df_combined %>% 
  mutate(Blocktillhörighet = round(Blå / (Blå + Röd) , 3))
df_combined$År <- as.factor(df_combined$År)

df_combined %>% 
  filter(!År %in% c("2006", "2007", "2008",   # Då Centerpartiet var ett högerparti fram till 2018
                    "2009", "2010", "2011" , 
                    "2012" , "2013" , "2014" , 
                    "2015" , "2016" ,"2017" , "2018")) %>% 
  ggplot(aes(x = År , y = Blocktillhörighet , group = Ålder , color = Ålder,
             text = paste(År, "\nKategori: " , Ålder, "\nAndel höger: " , Blocktillhörighet * 100, "%"))) +
  geom_line(linewidth = 1) +  
  scale_y_continuous(limits = c(0.4, 0.6), 
                     breaks = 0.5, 
                     labels = scales::percent_format(accuracy = 1)) +
  scale_x_discrete(breaks = c("2019" , "2024")) +
  scale_color_manual(values = c("18-29" = "#ffb1b1",
                               "30-49" = "#64b6ee" ,
                               "50-64" = "#94c58c",
                               "65+" = "#ffff9a")) +
  ss_theme -> p_blocksympati_ålder

ggplotly(p_blocksympati_ålder, tooltip = "text") %>%
  config(displayModeBar = F) %>%
  layout(legend = list(x = 1.05, y = 0.5, xanchor = "left", yanchor = "middle")) %>%
  add_annotations(
    x = 0.5, xref = "paper",
    y = 0.9, yref = "paper",
    text = "Höger",
    showarrow = FALSE,
    font = list(color = "#1e2791", size = 16 , family = "Arial Black")
  ) %>%
  add_annotations(
    x = 0.5, xref = "paper",
    y = 0.1, yref = "paper",
    text = "Vänster",
    showarrow = FALSE,
    font = list(color = "#b30000", size = 16 , family = "Arial Black")
  )


```



### Vänster/högersympatier efter ålder och kön
SENASTE VALET, STAPELDIAGRAM STACKED, SEPARATA FÄRGER FÖR ÅLDERSKATEGORI + KÖN. WAFFLE CHART?





# Partisympatier efter utbildning {data-navmenu="Partisympatier"}
## {.tabset .tabset-pills}

### Partisympatier efter utbildningsbakgrund
```{r}
levels = c("Eftergymnasial, 3+ år" , "Eftergymnasial, -3 år" ,  "Gymnasial" , "Förgymnasial")

df <- partisympati_kön_utb %>% 
  filter(År == 2024 ,
         Kön == "Båda") %>%
  pivot_longer(!c(År, Kön, Utbildning) , names_to = "Parti" , values_to = "Andel")

df %>% 
  ggplot(aes(y = Parti, x = Andel, fill = factor(Utbildning , level = levels),
             text = paste(Parti, "\nUtbildning: ", Utbildning, "\nAndel: ", Andel, "%"))) +
  geom_col(position = "dodge") +
  xlab("Andel, %") +
  labs(fill = "Utbildningsnivå") +
  ss_theme +
  scale_fill_manual(values = c("Förgymnasial" = "#ffb1b1",
                               "Gymnasial" = "#64b6ee" ,
                               "Eftergymnasial, -3 år" = "#94c58c",
                               "Eftergymnasial, 3+ år" = "#ffff9a")) -> p_partisympatier_utb

ggplotly(p_partisympatier_utb, tooltip = "text") %>%
  config(displayModeBar = F) %>%
  layout(legend = list(x = 1.05, y = 0.5, xanchor = "left", yanchor = "middle")) 
```


### Vänster/högersympatier efter utbildningsbakgrund, tidslinje
```{r}
df <- partisympati_kön_utb %>% 
  filter(Kön == "Båda") %>% 
  select(!Kön) %>% 
  pivot_longer(!c(År, Utbildning) , names_to = "Parti" , values_to = "Andel")

df_blå <- df %>%
  filter(Parti %in% c("Moderaterna", "Liberalerna", "Kristdemokraterna", "Sverigedemokraterna")) %>%
  group_by(År, Utbildning) %>% 
  summarise(Blå = sum(Andel, na.rm = TRUE))

df_röd <- df %>%
  filter(Parti %in% c("Miljöpartiet", "Socialdemokraterna", 
                      "Vänsterpartiet", "Centerpartiet")) %>%
  group_by(År, Utbildning) %>% 
  summarise(Röd = sum(Andel, na.rm = TRUE))

df_combined <- cbind(df_blå, df_röd) 
df_combined <- df_combined %>%
  select(-c(4, 5))
colnames(df_combined) <- c("År" ,  "Utbildning" , "Blå" , "Röd")

df_combined <- df_combined %>% 
  mutate(Blocktillhörighet = round(Blå / (Blå + Röd) , 3))
df_combined$År <- as.factor(df_combined$År)

df_combined %>% 
  filter(!År %in% c("2005" , "2006", "2007", "2008",   # Då Centerpartiet var ett högerparti fram till 2018
                    "2009", "2010", "2011" , 
                    "2012" , "2013" , "2014" , 
                    "2015" , "2016" ,"2017" , "2018")) %>% 
  ggplot(aes(x = År , y = Blocktillhörighet , group = Utbildning , color = Utbildning,
             text = paste(År, "\nUtbildning: " , Utbildning, "\nAndel höger: " , Blocktillhörighet * 100, "%"))) +
  geom_line(linewidth = 1) +  
  scale_y_continuous(limits = c(0.3, 0.7), 
                     breaks = 0.5, 
                     labels = scales::percent_format(accuracy = 1)) +
  scale_x_discrete(breaks = c("2019" , "2024")) +
  scale_color_manual(values = c("Förgymnasial" = "#ffb1b1",
                               "Gymnasial" = "#64b6ee" ,
                               "Eftergymnasial, -3 år" = "#94c58c",
                               "Eftergymnasial, 3+ år" = "#ffff9a")) +
  ss_theme -> p_blocksympati_utb

ggplotly(p_blocksympati_utb, tooltip = "text") %>%
  config(displayModeBar = F) %>%
  layout(legend = list(x = 1.05, y = 0.5, xanchor = "left", yanchor = "middle")) %>%
  add_annotations(
    x = 0.5, xref = "paper",
    y = 0.9, yref = "paper",
    text = "Höger",
    showarrow = FALSE,
    font = list(color = "#1e2791", size = 16 , family = "Arial Black")
  ) %>%
  add_annotations(
    x = 0.5, xref = "paper",
    y = 0.1, yref = "paper",
    text = "Vänster",
    showarrow = FALSE,
    font = list(color = "#b30000", size = 16 , family = "Arial Black")
  )

```


### Vänster/högersympatier efter utbildningsbakgrund och kön
SENASTE VALET, STAPELDIAGRAM STACKED, SEPARATA FÄRGER FÖR VARJE KATEGORI + KÖN. WAFFLE CHART?






# Partisympatier efter inkomst {data-navmenu="Partisympatier"}
## {.tabset .tabset-pills}

### Partisympatier efter inkomstpercentil
```{r}
levels = c("81-100 %" , "61-80 %" ,  "41-60 %" , "21-40 %" , "0-20 %")

df <- partisympati_kön_inkomst %>% 
  filter(År == 2024 ,
         Kön == "Båda") %>%
  pivot_longer(!c(År, Kön, Inkomst) , names_to = "Parti" , values_to = "Andel")

df %>% 
  ggplot(aes(y = Parti, x = Andel, fill = factor(Inkomst , level = levels),
             text = paste(Parti, "\nInkomst: ", Inkomst, "\nAndel: ", Andel, "%"))) +
  geom_col(position = "dodge") +
  xlab("Andel, %") +
  labs(fill = "Inkomstpercentil") +
  ss_theme +
  scale_fill_manual(values = c("0-20 %" = "#ffb1b1",
                               "21-40 %" = "#64b6ee" ,
                               "41-60 %" = "#94c58c",
                               "61-80 %" = "#ffff9a" ,
                               "81-100 %" = "#ffcff1")) -> p_partisympatier_inkomst

ggplotly(p_partisympatier_inkomst, tooltip = "text") %>%
  config(displayModeBar = F) %>%
  layout(legend = list(x = 1.05, y = 0.5, xanchor = "left", yanchor = "middle")) 


```

### Vänster/högersympatier efter inkomstpercentil, tidslinje
```{r}
df <- partisympati_kön_inkomst %>% 
  filter(Kön == "Båda") %>% 
  select(!Kön) %>% 
  pivot_longer(!c(År, Inkomst) , names_to = "Parti" , values_to = "Andel")

df_blå <- df %>%
  filter(Parti %in% c("Moderaterna", "Liberalerna", "Kristdemokraterna", "Sverigedemokraterna")) %>%
  group_by(År, Inkomst) %>% 
  summarise(Blå = sum(Andel, na.rm = TRUE))

df_röd <- df %>%
  filter(Parti %in% c("Miljöpartiet", "Socialdemokraterna", 
                      "Vänsterpartiet", "Centerpartiet")) %>%
  group_by(År, Inkomst) %>% 
  summarise(Röd = sum(Andel, na.rm = TRUE))

df_combined <- cbind(df_blå, df_röd) 
df_combined <- df_combined %>%
  select(-c(4, 5))
colnames(df_combined) <- c("År" ,  "Inkomst" , "Blå" , "Röd")

df_combined <- df_combined %>% 
  mutate(Blocktillhörighet = round(Blå / (Blå + Röd) , 3))
df_combined$År <- as.factor(df_combined$År)

df_combined %>% 
  filter(!År %in% c("2006", "2007", "2008",   # Då Centerpartiet var ett högerparti fram till 2018
                    "2009", "2010", "2011" , 
                    "2012" , "2013" , "2014" , 
                    "2015" , "2016" ,"2017" , "2018")) %>% 
  ggplot(aes(x = År , y = Blocktillhörighet , group = Inkomst , color = Inkomst,
             text = paste(År, "\nInkomst: " , Inkomst, "\nAndel höger: " , Blocktillhörighet * 100, "%"))) +
  geom_line(linewidth = 1) +  
  scale_y_continuous(limits = c(0.3, 0.7), 
                     breaks = 0.5, 
                     labels = scales::percent_format(accuracy = 1)) +
  scale_x_discrete(breaks = c("2019" , "2024")) +
  scale_color_manual(values = c("0-20 %" = "#ffb1b1",
                               "21-40 %" = "#64b6ee" ,
                               "41-60 %" = "#94c58c",
                               "61-80 %" = "#ffff9a" ,
                               "81-100 %" = "#ffcff1")) +
  ss_theme -> p_blocksympati_inkomst

ggplotly(p_blocksympati_inkomst, tooltip = "text") %>%
  config(displayModeBar = F) %>%
  layout(legend = list(x = 1.05, y = 0.5, xanchor = "left", yanchor = "middle")) %>%
  add_annotations(
    x = 0.5, xref = "paper",
    y = 0.9, yref = "paper",
    text = "Höger",
    showarrow = FALSE,
    font = list(color = "#1e2791", size = 16 , family = "Arial Black")
  ) %>%
  add_annotations(
    x = 0.5, xref = "paper",
    y = 0.1, yref = "paper",
    text = "Vänster",
    showarrow = FALSE,
    font = list(color = "#b30000", size = 16 , family = "Arial Black")
  )


```


### Vänster/högersympatier efter inkomstpercentil och kön
SENASTE VALET, STAPELDIAGRAM STACKED, SEPARATA FÄRGER FÖR VARJE KATEGORI + KÖN. WAFFLE CHART?






# Partisympatier efter bakgrund {data-navmenu="Partisympatier"}
## {.tabset .tabset-pills}

### Partisympatier utifrån 
```{r}
df <- partisympati_kön_bakgrund %>% 
  filter(År == 2024 ,
         Kön == "Båda") %>%
  pivot_longer(!c(År, Kön, Bakgrund) , names_to = "Parti" , values_to = "Andel")

df %>% 
  ggplot(aes(y = Parti, x = Andel, fill = Bakgrund,
             text = paste(Parti, "\nBakgrund: ", Bakgrund, "\nAndel: ", Andel, "%"))) +
  geom_col(position = "dodge") +
  xlab("Andel, %") +
  labs(fill = "Bakgrund") +
  ss_theme +
  scale_fill_manual(values = c("Utländsk" = "#ffb1b1",
                               "Svensk" = "#64b6ee")) -> p_partisympatier_bakgrund

ggplotly(p_partisympatier_bakgrund, tooltip = "text") %>%
  config(displayModeBar = F) %>%
  layout(legend = list(x = 1.05, y = 0.5, xanchor = "left", yanchor = "middle")) 
```


### Vänster/högersympatier efter inkomstpercentil, tidslinje
```{r}
df <- partisympati_kön_bakgrund %>% 
  filter(Kön == "Båda") %>% 
  select(!Kön) %>% 
  pivot_longer(!c(År, Bakgrund) , names_to = "Parti" , values_to = "Andel")

df_blå <- df %>%
  filter(Parti %in% c("Moderaterna", "Liberalerna", "Kristdemokraterna", "Sverigedemokraterna")) %>%
  group_by(År, Bakgrund) %>% 
  summarise(Blå = sum(Andel, na.rm = TRUE))

df_röd <- df %>%
  filter(Parti %in% c("Miljöpartiet", "Socialdemokraterna", 
                      "Vänsterpartiet", "Centerpartiet")) %>%
  group_by(År, Bakgrund) %>% 
  summarise(Röd = sum(Andel, na.rm = TRUE))

df_combined <- cbind(df_blå, df_röd) 
df_combined <- df_combined %>%
  select(-c(4, 5))
colnames(df_combined) <- c("År" ,  "Bakgrund" , "Blå" , "Röd")

df_combined <- df_combined %>% 
  mutate(Blocktillhörighet = round(Blå / (Blå + Röd) , 3))
df_combined$År <- as.factor(df_combined$År)

df_combined %>% 
  filter(!År %in% c("2006", "2007", "2008",   # Då Centerpartiet var ett högerparti fram till 2018
                    "2009", "2010", "2011" , 
                    "2012" , "2013" , "2014" , 
                    "2015" , "2016" ,"2017" , "2018")) %>% 
  ggplot(aes(x = År , y = Blocktillhörighet , group = Bakgrund , color = Bakgrund,
             text = paste(År, "\nBakgrund: " , Bakgrund, "\nAndel höger: " , Blocktillhörighet * 100, "%"))) +
  geom_line(linewidth = 1) +  
  scale_y_continuous(limits = c(0.3, 0.7), 
                     breaks = 0.5, 
                     labels = scales::percent_format(accuracy = 1)) +
  scale_x_discrete(breaks = c("2019" , "2024")) +
  scale_color_manual(values = c("Utländsk" = "#ffb1b1",
                               "Svensk" = "#64b6ee")) +
  ss_theme -> p_blocksympati_bakgrund

ggplotly(p_blocksympati_bakgrund, tooltip = "text") %>%
  config(displayModeBar = F) %>%
  layout(legend = list(x = 1.05, y = 0.5, xanchor = "left", yanchor = "middle")) %>%
  add_annotations(
    x = 0.5, xref = "paper",
    y = 0.9, yref = "paper",
    text = "Höger",
    showarrow = FALSE,
    font = list(color = "#1e2791", size = 16 , family = "Arial Black")
  ) %>%
  add_annotations(
    x = 0.5, xref = "paper",
    y = 0.1, yref = "paper",
    text = "Vänster",
    showarrow = FALSE,
    font = list(color = "#b30000", size = 16 , family = "Arial Black")
  )
```



### Vänster/högersympatier efter inkomstpercentil och kön
SENASTE VALET, STAPELDIAGRAM STACKED, SEPARATA FÄRGER FÖR VARJE KATEGORI + KÖN. WAFFLE CHART?














# Förtroendevalda efter kön {data-navmenu="Förtroendevalda"}
##
###



